臺灣板橋地方法院刑事判決　　　　　　100年度簡上字第121號
上　訴　人　臺灣板橋地方法院檢察署檢察官
被　　　告　黃渼婼
上列上訴人因被告妨害名譽案件，不服本院刑事庭中華民國九十
九十九年十二月二十二日九十九年度簡字第六七六六號第一審刑
事簡易判決（聲請簡易判決處刑案號：九十九年度偵字第一八三
二一號），提起上訴，本院管轄之第二審合議庭判決如下：
    主  文
 N上訴駁回。
黃渼婼緩刑貳年。
    事實及理由
一、本案經本院管轄第二審之合議庭審理結果，認原審以被告黃
    渼婼犯刑法第三百零九條第一項之公然侮辱罪，判處被告罰
    金新臺幣二千元，如易服勞役，以新臺幣一千元折算一日。
    經核其認事用法及量刑均無不當，應予維持，並引用原審刑
    事簡易判決書記載之事實、證據及理由（如附件）。
二、本件檢察官上訴意旨略以：原審量刑過輕，告訴人傅瑪麗因
    之請求檢察官上訴，經核尚非顯無理由云云。
三、按法官於有罪判決中，究應如何量處罪刑，均為實體法賦予
    審理法官刑罰之裁量權事項，法官行使此項裁量權，自得依
    據個案情節，參諸刑法第五十七條所定各款犯罪情狀之規定
    ，於該法定刑度範圍內，基於合義務性之裁量，量處被告罪
    刑。質言之，法官為此量刑之裁量權時，除不得逾越法定刑
    或法定要件外，尚應符合法規範之體系及目的，遵守一般有
    效之經驗及論理法則等法原則，亦即應兼顧裁量之外部及內
    部性，如非顯然有裁量逾越或裁量濫用之違法情事，自不得
    任意指摘為違法，此亦為最高法院歷年多起判例所宣示之原
    則（最高法院八十年台非字第四七三號判例、七十五年台上
    字第七０三三號判例、七十二年台上字第六六九六號判例、
    七十二年台上字第三六四七號判例意旨可資參照）。關於量
    刑之裁量權，乃憲法所保障法官獨立審判之核心，法院行使
    此項裁量權，亦非得以任意或自由為之，仍應受一般法律原
    理原則之拘束，即仍須符合法律授權之目的、法律秩序之理
    念、國民法律感情及一般合法有效之慣例等規範，尤其應遵
    守比例原則及平等原則之意旨，否則即可能構成裁量濫用之
    違法（最高法院八十六年度台上字第七六五五號判決意旨亦
    可參照）。亦即如非有裁量逾越或裁量濫用之明顯違法情事
    ，自不得擅加指摘其違法或不當，即使上級法院對下級法院
    裁量權之審查，亦應同此標準，此不僅在保障法官不受任何
    制度外之不當干涉，更保障法官不受制度內的異質干涉，此
    方符憲法第八十條所宣示獨立審判之真義。經查，本案經本
    院審理結果認為：原審判決於量刑時，已審酌被告以前揭不
    雅言語公然侮辱告訴人，足以貶損告訴人之聲譽，未尊重他
    人之名譽法益，又迄未與告訴人達成和解，惟念及被告係因
    告訴人拒不付房屋押租金而發生爭執，且告訴人斯時態度亦
    非佳，有本院勘驗筆錄一份可佐，暨被告未曾有犯罪紀錄、
    素行良好（有臺灣高等法院被告前案紀錄表一份在卷可參）
    ，兼衡其犯罪之動機、目的、手段、智識程度、生活狀況、
    犯後態度等一切情狀，於法定刑拘役或銀元三百元以下罰金
    之範圍內，判處被告罰金新臺幣二千元，如易服勞役，以新
    臺幣一千元折算一日。核符前述憲法比例原則及平等原則之
    要求，原審刑罰裁量權之行使實無違法不當之處，量刑亦屬
    妥適。故可認本件之上訴意旨並無理由。綜上所述，本件上
    訴意旨既無理由，原審判決又無違法或不當之處，依法應予
    駁回。
四、末查，被告前未曾因故意犯罪受有期徒刑以上刑之宣告，此
    有臺灣高等法院被告前案紀錄表一份在卷可參，於本案中因
    一時失察，致罹刑典，惟犯後本院準備程序及審理中已能坦
    承犯行，且告訴人亦表示就本件部分願意原諒被告一情，此
    有本院板橋簡易庭一００年度板小移調字第七號調解筆錄及
    本院辦理刑事案件電話記錄查詢表各一份在卷可參，經此次
    科刑教訓後，應知警惕而無再犯之虞，本院認為前開對其宣
    告之刑，以暫不執行為適當，爰依刑法第七十四條第一項第
    一款之規定，併予宣告緩刑二年，以啟自新。
據上論斷，應依刑事訴訟法第四百五十五條之一第一項、第三項
、第三百六十四條、第三百六十八條、第三百七十三條，刑法第
七十四條第一項第一款，判決如主文。
本案經檢察官楊承翰到庭執行職務。
中    華    民    國   100    年    3     月    11    日
                  刑事第二十庭  審判長法  官  林家賢
                                      法  官  陳明偉
                                      法  官  鄧雅心
不得上訴。
                                      書記官  許清秋
中    華    民    國   100    年    3     月    11    日
附錄本判決論罪科刑法條：
刑法第三百零九條第一項：
公然侮辱人者，處拘役或三百元以下罰金。
附件：
臺灣板橋地方法院刑事簡易判決          99年度簡字第6766號
聲  請  人  臺灣板橋地方法院檢察署檢察官
被      告  黃渼婼  女  31歲（民國○○年○月○日生）
                    身分證統一編號：Ｚ000000000號
                    住臺北縣三峽鎮○○路41之2號10樓
                    居臺北縣三峽鎮○○街7號
上列被告因妨害名譽案件，經檢察官聲請以簡易判決處刑（99年
度偵字第18321 號），本院判決如下：
    主  文
黃渼婼公然侮辱人，處罰金新臺幣貳仟元，如易服勞役，以新臺
幣壹仟元折算壹日。
    事實及理由
一、本件犯罪事實及證據，除補充理由如後述外，其餘均引用檢
    察官聲請簡易判決處刑書之記載。
二、訊據被告黃渼婼固不否認曾於檢察官聲請簡易判決處刑書所
    載之時、地與告訴人傅瑪麗發生口角爭執，惟矢口否認有何
    公然侮辱之犯行，並辯稱：伊並無印象有罵「操」這個字云
    云。然查，本案犯罪事實，業據告訴人傅瑪麗於警詢時指訴
    綦詳，核與證人林家瑄證述情節相符，另經本院勘驗告訴人
    所提出之現場錄音光碟，勘驗結果略為：（錄音時間6 分30
    秒許）被告黃渼婼、告訴人傅瑪麗、證人李玠3 人發生激烈
    爭執，曾出現「操」字聲音，其後告訴人表示「三字經都罵
    出來了，妳們算什麼」等語，此有本院勘驗筆錄1 份在卷可
    按，足見被告確有於不特定人得共見共聞之場所出言辱罵告
    訴人，其犯行明確，應依法論科。
二、核被告黃渼婼所為，係犯刑法第309 條第1 項之公然侮辱罪
    。爰審酌被告以前揭不雅言語公然侮辱告訴人，足以貶損告
    訴人之聲譽，未尊重他人之名譽法益，又迄未與告訴人達成
    和解，惟念及被告係因告訴人拒不付房屋押租金而發生爭執
    ，且告訴人斯時態度亦非佳，有本院勘驗筆錄1 份可佐，暨
    被告未曾有犯罪紀錄、素行良好（有臺灣高等法院被告前案
    紀錄表1 份在卷可參），兼衡其犯罪之動機、目的、手段、
    智識程度、生活狀況、犯後態度等一切情狀，量處如主文所
    示之刑，並諭知易服勞役之折算標準，以資懲儆。
三、依刑事訴訟法第449 條第1 項前段、第3 項、第454 條第2
    項，刑法第309 條第1 項、第42條第3 項前段，刑法施行法
    第1 條之1 第1 項、第2 項前段，逕以簡易判決處刑如主文
    。
四、如不服本判決，得自收受送達之日起10日內向本院提出上訴
    狀，上訴於本院第二審合議庭（須附繕本）。
中    華    民    國    99    年    12    月    22    日
                  刑事第二十二庭  法  官  陳苑文
上列正本證明與原本無異。
                                  書記官  張玫玲
中    華    民    國    99    年    12    月    23    日
臺灣板橋地方法院檢察署檢察官聲請簡易判決處刑書
                                      99年度偵字第18321號
    被      告  黃渼婼  女  31歲（民國○○年○月○日生）
                        住臺北縣三峽鎮○○街7號
                        國民身分證統一編號：Ｚ000000000號
上列被告因妨害名譽案件，業經偵查終結，認為宜聲請以簡易判
決處刑，茲將犯罪事實及證據並所犯法條分敘如下：
        犯罪事實
一、黃渼婼與李玠係姐妹，李玠與傅瑪麗因租約問題而有所爭執
    ，黃渼婼並因而與傅瑪麗發生口角。詎黃渼婼竟基於公然侮
    辱之犯意，於民國99年6 月1 日中午12時30分許，在臺北縣
    三峽鎮○○街154 號地下3 樓不特定人得共見共聞之服飾店
    內，以「操」一詞辱罵傅瑪麗，已足生損害於傅瑪麗之名譽
    。嗣傅瑪麗不堪受辱，報警處理後，始查悉上情。
二、案經傅瑪麗訴由臺北縣政府警察局三峽分局移送偵辦。
        證據並所犯法條
一、訊據被告黃渼婼矢口否認涉有何前揭犯行，辯稱：伊當時和
    告訴人傅瑪麗在吵架，伊不太記得內容為何，不太有印象有
    罵「操」等語。惟查，上開犯罪事實，業據證人即告訴人傅
    瑪麗指述歷歷，並經證人林家楦於警詢時證述綦詳，並有錄
    音光碟及譯文各1 紙在卷可稽，被告罪嫌堪予認定。
二、核被告所為，係犯刑法第309條第1項之公然侮辱罪嫌。
三、依刑事訴訟法第451條第1項聲請逕以簡易判決處刑。
    此  致
臺灣板橋地方法院
中    華    民    國    99    年    7     月    19    日
                              檢  察  官  鄭淳予
上開正本證明與原本無異
中    華    民    國    99    年    7     月    23    日
                              書  記  官